臺灣板橋地方法院刑事判決　　　　　　　　　　　　　九十年度易字第三九三七號
　　公　訴　人　臺灣板橋地方法院檢察署檢察官
　　被　　　告　戊○○
　　　　　　　　乙○○
　　共同選任辯護人　王慶超律師
　　被　　　告　甲○○
右列被告等因農會法案件，經檢察官提起公訴（九十年度選偵字第二二、四二號），
本院判決如左：
    主  文
戊○○、乙○○共同連續農會之選舉對於有選舉權之人，交付財物，而約其選舉權為
一定之行使，各處有期徒刑陸月，如易科罰金均以參佰元折算壹日。丁○○收受之新
台幣參萬元、丙○○收受之新台幣伍萬元、張文禮收受之新台幣貳仟元及真實姓名不
詳之陳姓農會會員收受之茶葉壹台斤均沒收之，如全部或一部不能沒收時，均分別追
徵其價額。
甲○○農會之選舉對於有選舉權之人，交付財物，而約其選舉權為一定之行使，處有
期徒刑伍月，如易科罰金以參佰元折算壹日。丁○○收受之新台幣參萬元沒收之，如
全部或一部不能沒收時，追徵其價額。
    事  實
一、戊○○為九十年度第十四屆泰山鄉農會監事及農會會員代表參選人，所屬之「楓
    樹農事小組」選區會員代表應選席次為五席，參選人有陳豐年（另案經本院判處
    有期徒刑六月）、林明達、蘇金安（以上二人均另案經本院各判處有期徒刑四月
    ）、李文良、林大筆及戊○○等六人，選情激烈，為求順利當選，乃基於概括之
    犯意，於九十年二月間，囑其不知情之子黃德隆將茶葉乙台斤，送至臺北縣泰山
    鄉楓樹村真實姓名不詳之陳姓農會會員住處，交付予該陳姓會員，戊○○並要求
    渠於農會會員代表選舉投票時予以支持，為選舉權一定之行使；嗣又交付新台幣
    （下同）二千元予張文禮（起訴書誤載為張仁禮，另由檢察官偵查中），亦要求
    渠於農會代表選舉投票時予以支持。
二、乙○○為九十年度第十四屆泰山鄉農會監事參選人，監事應選席次為三席，參選
    人有戊○○、甲○○、乙○○、宋明宗等四人，選情激烈，為求順利當選，乃基
    於概括之犯意，於九十年二月間，先在台北縣泰山鄉○○路○段三十二巷二十四
    號丁○○（臺北縣泰山鄉農會第十四屆義學、義仁農事小組選舉會員代表當選人
    ，另由檢察官偵查中）住處，交付三萬元予丁○○，要求渠於農會監事選舉投票
    時予以支持；嗣又與戊○○基於賄選買票之犯意聯絡，透過戊○○在臺北縣泰山
    鄉○○路附近交付五萬元予丙○○（臺北縣泰山鄉農會第十四屆義學、義仁農事
    小組選舉會員代表當選人，另由檢察官偵查中），要求渠於農會監事選舉投票時
    予以支持。乙○○復為角逐該農會之常務監事，在臺北縣泰山鄉○○村○○路○
    段五號戊○○住處，交付五萬元予戊○○，要求渠於農會常務監事選舉投票時予
    以支持。
三、甲○○為九十年度第十四屆泰山鄉農會監事參選人，為求順利當選，於九十年二
    月十七日，在台北縣泰山鄉○○路○段三十二巷二十四號丁○○（臺北縣泰山鄉
    農會第十四屆義學、義仁農事小組選舉會員代表當選人，另由檢察官偵查中）住
    處，交付三萬元予丁○○，要求渠於農會監事選舉投票時予以支持。
四、嗣因法務部調查局臺北縣調查站對戊○○、乙○○使用之電話執行通訊監察，發
    現戊○○與蔡金安、乙○○；乙○○與不詳姓名年籍之女子、林美雪、黃德隆、
    於通話時提及交付賄賂之事，乃由法務部調查局臺北縣調查站進行調查，而循線
    偵悉上情。
五、案經法務部調查局臺北縣調查站移送臺灣板橋地方法院檢察署檢察官偵查起訴。
    理  由
一、訊據被告戊○○、乙○○、甲○○均矢口否認上開賄選買票犯行，被告戊○○辯
    稱：伊沒有違反農會法云云；被告乙○○辯稱：伊沒有做云云；被告甲○○辯稱
    ：九十年二月十七日，伊有拿現金三萬元到他（指丁○○）家給丁○○本人，但
    他沒有收，丁○○說他沒有收，伊當時想，若他沒有出來選，伊應該會當選云云
    。
二、經查：
（一）右揭事實一部分：已據被告戊○○於法務部調查局臺北調查站訊問時及檢察官
      偵查中供認不諱（偵卷第二頁起至第五頁、第十四頁起至第十五頁），核與通
      訊監察作業報告表所載通訊監察譯文內容相符（偵卷第九頁起至第十三頁），
      堪認被告戊○○之上開自白與事實相符，雖被告戊○○嗣於本院審理時翻異前
      詞，改稱伊沒有違反農會法云云，顯係事後畏罪卸責之詞，自不足採。
（二）前揭事實二部分：前揭事實有關被告乙○○交付三萬元予丁○○，要求渠於農
      會監事選舉投票時予以支持，另透過戊○○交付五萬元予丙○○，要求渠於農
      會監事選舉投票時予以支持及為角逐該農會之常務監事，交付五萬元予戊○○
      ，要求渠於農會常務監事選舉投票時予以支持等情，業據被告戊○○在臺北縣
      調查站訊問時及檢察官偵查中供述明白（偵卷第五頁起至第八頁、第十五頁）
      ，核與通訊監察作業報告表所載通訊監察譯文內容相符（偵卷第十一頁起至第
      十三頁），雖被告戊○○於本院審理時翻異前詞，改稱伊沒有如此說云云，顯
      係迴護被告乙○○之詞，要非可採。
（三）上開事實三部分：業據被告甲○○於台北縣調查站訊問時及台灣板橋地方法院
      檢察署檢察官偵查中坦承不諱（偵卷第二十三頁起至第二十六頁、第二十八頁
      起至第二十九頁），並有法務部通訊監察譯文在卷可稽（偵卷第二十七頁），
      證人丁○○在本院審理時之證述，亦顯係避就之詞，顯不足採。
（四）綜上各節所述，本件事證已臻明確，被告三人犯行均堪認定。
三、核被告戊○○、乙○○、甲○○所為，係犯農會法第四十七條之一第一項第二款
    之對有投票權之人行求財物而約其為一定之行使罪及對有投票權之人交付財物而
    約其為一定之行使罪。被告乙○○、戊○○間對有農會會員代表選舉權之丙○○
    賄選犯行，有犯意之聯絡，及行為之分擔，為共同正犯。被告戊○○、乙○○多
    次對有農會會員代表選舉權人交付財物，而約其等之選舉權為一定之行使，犯罪
    時間緊接，所犯罪名相同，顯係出於概括犯意為之，均為連續犯，爰依刑法第五
    十六條規定以一罪論，並各加重其刑。按選舉乃民主政治最重要之表徵，而賄選
    為敗壞選風之主要根源，本院審酌被告戊○○、乙○○、甲○○不思以合法方法
    競選，竟謀議以賄賂之方式圖謀當選，破壞選舉之公平性與選舉文化及社會風氣
    ，及其等品行、犯罪手段、方法、犯後態度等一切情狀，各量處如主文所示之刑
    ，並均諭知易科罰金之折算標準。至丁○○自乙○○處收受之三萬元、丙○○收
    受之新台幣五萬元；張文禮自戊○○處收受之二千元、陳姓農會會員收受之茶葉
    壹台斤及丁○○自甲○○處收受之新台幣參萬元，均應依農會法第四十七條之一
    第二項之規定宣告沒收之，如全部或一部不能沒收時，追徵其價額。
據上論斷，應依刑事訴訟法第二百九十九條第一項前段，農會法第四十七條之一第一
項第二款、第二項，刑法第十一條前段、第二十八條、第五十六條、第四十一條第一
項，罰金罰鍰提高標準條例第一條前段、第二條，判決如主文。
本案經檢察官伍逸康到庭執行職務。
中      華      民      國      九十一      年      五      月    九    日
                                  臺灣板橋地方法院刑事第四庭
                                          法  官  李  崇  豪
右正本證明與原本無異。
如不服本判決，應於判決送達後十日內，向本院提出上訴狀。
                                          書記官  金  和  國
中      華      民      國      九十一      年      五      月    十    日
附錄法條全文：
農會法第四十七條之一
農會之選舉有左列行為之一者，處三年以下有期徒刑，得併科三萬元以下罰金：
一、有選舉之人，要求、期約或收受財物或其他不正利益，而約其不行使其選舉權或
為一定之行使者。
二、於有選舉權之人，行求、期約或交付財物或其他不正利益，而約其不行使選舉權
或為一定之行使者。
三、對於候選人行求、期約或交付財物或其他不正利益，而約其放棄競選或為一定之
競選活動者。
四、候選人要求、期約或收受財物或其他不正利益，而許以放棄競選或為一定之競選
活動者。
犯前項之罪者，所收受之財物沒收之。如全部或一部不能沒收時，追徵其價額。
